【裁判字號】    99,台上,6945
【裁判日期】    991104
【裁判案由】    偽造有價證券等罪
【裁判全文】
最高法院刑事判決            九十九年度台上字第六九四五號
上  訴  人  甲○○
            乙○○
共      同
選任辯護人  熊賢祺律師                         
上列上訴人等因偽造有價證券等罪案件，不服台灣高等法院台中
分院中華民國九十六年九月二十日第二審判決（九十五年度上訴
字第二五二六號，起訴案號：台灣南投地方法院檢察署九十四年
度偵字第二二九號），提起上訴，本院判決如下：
    主  文
原判決撤銷，發回台灣高等法院台中分院。          
    理  由
本件原判決撤銷第一審關於上訴人甲○○、乙○○部分之科刑判
決，改判仍依修正前刑法牽連犯之規定從一重論處甲○○連續意
圖供行使之用，而偽造有價證券罪刑；論處乙○○共同行使偽造
私文書，足以生損害於他人罪刑，固非無見。
惟查：（一）按審理事實之法院對於被告有利及不利之證據，應
一律注意，詳為調查，綜合全案證據資料，本於經驗法則以定其
取捨，並將取捨證據及得心證之理由於判決內詳為說明。故證據
雖已調查，而尚有其他必要部分並未調查，仍難遽為被告有利或
不利之認定。卷查上訴人等均辯稱：與聯強醫院管理顧問股份有
限公司（下稱聯強公司）、香港商安馨股份有限公司台灣分公司
（下稱安馨公司）簽約，均有經過丙○○同意授權。而丙○○雖
否認有概括授權，不知上訴人等以其名義簽訂前揭「合作契約書
」、「管理協議書」情事，惟對於渠擔任千民醫院名義上負責人
，該院實際業務均為上訴人夫妻負責經營等情，並不否認（見第
一審卷二第一六六至一七三頁、原審卷第九九頁背面），且亦證
實：千民醫院於合庫銀行竹山分行所開立之活期存款帳戶負責人
印章是甲○○幫他刻的，開完戶大小章都放在甲○○那裡，沒有
講清楚僅供領取健保給付使用等語（第一審卷二第一六九至一七
０頁、原審卷第九八頁背面）。倘屬無訛，則丙○○既同意擔任
醫院名義上負責人，醫院業務均由上訴人夫妻實際負責經營，與
聯強公司、安馨公司所簽訂合作或管理契約，似屬醫院業務範圍
，丙○○既將該公司及其私章交予甲○○保管使用，則上訴人等
以醫院負責人丙○○名義所為業務行為，是否屬概括授權範圍？
縱使丙○○印文為甲○○另行製作使用，能否謂上訴人等以「醫
院代表人丙○○」名義製作屬於私文書性質之契約書、協議書，
係屬無製作之權，而冒名偽作，而有偽造文書之「故意」？均非
無疑，此與上訴人所為是否成立偽造私文書罪攸關。自有深入調
查勾稽之必要，原判決未深入究明，並於理由內詳為說明，遽行
判決，自有違誤。又原判決採為不利上訴人等認定之切結書影本
，認屬甲○○所出具，惟依卷附資料所示，告訴人丙○○未曾證
陳該紙切結書係甲○○所出具，且甲○○亦未供認為其所簽立，
況依該切結書所載葉「界」甫部分均載為葉「介」甫，並簽名為
「葉介甫」，是否為甲○○所出具？亦難謂無疑，原判決未說明
其所憑認屬甲○○出具之理由，遽認係其所出具，並採為證據，
理由亦屬不備。（二）原判決認定甲○○有其事實欄所載三次行
使偽造私文書犯行，並於理由內說明：甲○○先後多次行使偽造
私文書之犯行，時間緊接，觸犯構成要件相同之罪名，應依修正
前刑法第五十六條連續犯之規定論以一罪云云（見原判決第二十
五頁第十行以下）。然原判決對於甲○○主觀上是否出於同一犯
意之進行，而得認為係基於「概括犯意」為之？理由中並未敘明
。且其三次犯罪時間分別係「民國（下同）八十八年十月間」、
「八十九年六月十五日」及「九十一年一月四日」，其第一次與
第二次行使偽造私文書時間相隔「八個月」，第二次與第三次行
使偽造私文書相隔時間更達「一年八月」之久，能否謂係在「緊
接之時間」內所犯？非無疑竇。原判決對此未詳加論敘明白，遽
謂上訴人係在「緊接之時間」所犯，依行為時連續犯之規定論以
一罪，均嫌理由欠備。（三）原判決謂「被告甲○○為詐騙安馨
公司繼續提供服務之不法利益，而以自己名義簽發前揭面額新台
幣（下同）六百萬元之支票，及偽造如附表所示之四張支票先後
交付安馨公司，惟行使偽造有價證券以使人交付財物，如果所交
付者即係該證券本身之價值，則其詐欺取財仍屬行使偽券之行為
，不另成立詐欺罪名，固有連續詐欺得利之行為，應均為行使偽
造有價證券之行為吸收後併為偽造有價證券之高度行為所吸收，
亦不另論罪。」云云（見原判決第二十五頁第七至十五行）。然
查原判決所載甲○○以本人名義，面額六百萬元支票一紙向安馨
公司詐取服務利益部分，原判決既已認定甲○○係持用真正支票
支付，自不構成刑法第二百零一條第二項之行使偽造有價證券罪
。則甲○○詐取六百萬元服務利益部分犯行，如何能為與之無關
之行使偽造有價證券犯行所吸收，而不另論罪？又該部分之犯罪
事實既經檢察官併案審理，能否併予審判？原判決就上述各節未
細心推敲，亦未為必要之說明，併有適用法則不當及判決理由不
備之違法。以上，或係上訴意旨所指摘，或為本院得依職權調查
之事項，應認原判決有撤銷發回更審之原因。
據上論結，應依刑事訴訟法第三百九十七條、第四百零一條，判
決如主文。                          
中    華    民    國  九十九  年   十一   月    四    日
                      最高法院刑事第十一庭
                          審判長法官  石  木  欽  
                                法官  洪  佳  濱  
                                法官  韓  金  秀  
                                法官  段  景  榕  
                                法官  周  煙  平  
本件正本證明與原本無異
                                      書  記  官  
中    華    民    國  九十九  年   十一   月    十    日
                                                      v

司法院資訊處製作；財團法人民間司法改革基金會備份。
